Inventaris van het archief van de High Court of Admiralty: Prize Papers (Sailing Letters), ca. 1672-1830
Nationaal Archief, Den Haag
High Court of Admiralty: Prize Papers (Sailing Letters)
HCA Prize Papers
ca. 1672-1830
DDTNA-HCA
0 inventarisnummers; 0,00 meter
Normale geschreven en gedrukte documenten, geen bijzondere handschriften.
The National Archives, Londen
High Court of Admiralty
De collectie bestaat uit digitale reproducties van het deel van het archief van de High Court of Admiralty dat de zogenaamde 'Prize Papers' bevat (een selectie van 7 dozen). De originelen bevinden zich in The National Archives te Kew, Londen.
Archiefvorming
Geschiedenis van de archiefvormer
The National Archives (TNA) in Kew (Londen) bewaart het archief van het High Court of Admiralty. In dit omvangrijke archief zitten ongeveer 38.000 in het Nederlands geschreven brieven en documenten. Dat is een deel van de buit die Engelse kapers in de zeventiende en achttiende eeuw veroverden op Nederlandse schepen.
De buit bevat brieven van en aan Nederlandse zeelieden en kooplieden en hun familieleden, scheepsjournalen, aanbevelingsbrieven, ladingboekjes en kwitanties. Eeuwenlang zijn ze bewaard op stoffige zolders en in donkere kelders van het High Court of Admiralty in Londen, zonder dat iemand naar deze unieke verzameling documenten omkeek.
Zeven van de betreffende dozen zijn door the National Archives gedigitaliseerd en worden via de website van het Nationaal Archief beschikbaar gesteld.
Zie voor meer informatie de website van het Sailing Letters -project.
Geschiedenis van het archiefbeheer
De verwerving van het archief
De collectie is een duplicaat van een archief dat elders bewaard wordt.
Aanwijzingen voor de gebruiker
Openbaarheidsbeperkingen
Volledig openbaar.
Materiële beperkingen
Het archief kent geen beperkingen voor het raadplegen van stukken als gevolg van slechte materiële staat
Aanvraaginstructie
Openbare archiefstukken kunnen online worden aangevraagd en gereserveerd. U kunt dit ook via de terminals in de studiezaal van het Nationaal Archief doen. Om te kunnen reserveren dient u de volgende stappen te volgen:
U maakt een profiel aan op www.gahetna.nl, en logt vervolgens in
Via de archiefinventaris (alleen de beschrijvingen met rode nummers) selecteert u het gewenste archiefstuk door op de knop 'Reserveren' te klikken
In het volgende scherm geeft u aan op welke dag u het archiefstuk wilt inzien
Indien u zich bevindt in de studiezaal en een tafelnummer heeft ontvangen kunt u dit nummer vermelden. Als u geen tafelnummer heeft kunt u tafelnummer 777 laten staan
Vervolgens bevestigt u uw reservering door deze te versturen.
Verwant materiaal
Beschikbaarheid van kopieën
Inventarisnummers van dit archief zijn in kopievorm beschikbaar
Beschrijving van de series en archiefbestanddelen
- High Court of Admiralty, HCA
  De dozen zijn niet in detail geinventariseerd. Zie voor een globale beschrijving van de inhoud van de overige dozen de digitale index
  Zie voor een beschrijving van het archief en de archiefvormer Catalogue The National Archives
  - Diversen - Onderschepte brieven en papieren, HCA30
    - O.a. tientallen afrekeningen van het prijsgeld van Nederlandse schepen. Vierde Engelse Oorlog (1780-1784), HCA30-10
      Zie index
    - Ca 100 bundels papieren noodgeld van de VOC: voorgedrukte of geschreven formulieren in Nederlands en Arabisch met waarden van 5, 10, 20, 50, 100 en 200 rijksdaalders. Geldig te Ambon, Banda en Ternate. Uitgegeven en ondertekend op het kasteel Victoria op Ambon. Aan de onbedrukte zijde een stempel in rood of zwart van VOC/A; aan de bedrukte zijde twee stempels: 1. Aspicio Regis et Senatus Angliae en 2 Sigillum onleesbaar. Franse Tijd (1795-1815), HCA30-13
    - Correspondentie in Nederlands, Frans en Portugees; voornamelijk 1672; Correspondentie gaat terug tot 1665; Zeeuwse notariële akten i.v.m. Suriname; commissiebrief gedrukt, niet ingevuld, afgegeven door Willem III; permissiebrief van de Gecommitteerde Raden van Zeeland voor het Zeepaard om in Ierland paarden te kopen en naar Suriname te varen; twee blikken dozen. Derde Engelse Oorlog (1672-1674), HCA30-223
    - Bovenste stapel brieven in Nederlands, voornamelijk brieven naar Oostende uit Hamburg, Rotterdam, Antwerpen. Portugees; Frans; twee blikken dozen voor scheepspapieren. Tweede Engelse Oorlog (1665-1667), HCA30-224
    - Kapt Christiaen Cloppenburg (Salvador, 1652), ca. 100 cognossementen van dit schip van Hamburg naar Oostende; Gerbrandt Heijns (Witte Duif) diverse stukken 1660-1664 (Saint Martin naar Amsterdam); Jan Martin (Sint Joris van Cadiz naar Amsterdam, 1652): 200 cognossementen; Otto Jurgens (Samson van Cadiz naar Oostende); Ook stukken van het Franse schip La Charité (1664); Een ex. 'Amsterdamsche Dinsdaegsche Courant' no 48, nov 1665 (?); in deze doos een aantal persoonlijke brieven van vrouwen aan hun echtgenoot; een blikken doos; twee leren zakjes. Eerste Engelse Oorlog (1652-1654) en Tweede Engelse Oorlog, HCA30-225
    - Stapel Nederlandse brieven, vooral aan familieleden op zee (1662-1665). Oorlogsschepen: De Provincie Utrecht. (voer bij Guinee), Geloof (onder Willem van der Zaan); 1 planovel met zeven liedjes. Een stapel gemengd: Frans, Spaans, Nederlands. Tweede Engelse Oorlog (1665-1667), HCA30-226-1
    - Ca 30 persoonlijke brieven (okt-nov 1664) aan opvarenden van De Spiegel (schip van Michiel de Ruyter); Abrahams Offer van Bayonne naar Hamburg. Tweede Engelse Oorlog (1665-1667), HCA30-226-2
    - Kapt. Cornelis Bastiaensz (vooral brieven van zijn schip Fort Zeelandia); ook brieven van het schip Poelwijk (VOC?) geschreven in San Iago, nov 1671 en van andere schepen. Derde Engelse Oorlog (1672-1674), HCA30-227-1
    - Journaal schip Aardenburg van Vlissingen naar Suriname, 1671; veel persoonlijke brieven. Tekening van een watermolen; de helft van de doos bevat Spaanse brieven. Derde Engelse Oorlog (1672-1674), HCA30-227-2
    - Er zijn 18 brieven naar Batavia digitaal beschikbaar op de site van TNA. Persoonlijke brieven naar Batavia, veelal uit Noord-Holland (Hoorn, Alkmaar, Enkhuizen, etc.). Cognossementen van de Sint Catalina van Bilbao naar Brugge. Ook Spaanse brieven. Pamflet 'Copye Translaet van de Missive geschreven aan de Koningh van Groot Brittannien' 1673. 11 ex 'Haerlemsche Courant' en 'Amsterdamsche Courant' 1673. Derde Engelse Oorlog (1672-1674), HCA30-228
    - Administratie firma Nicolaas Gotlieb Lutkens (rekeningen, bestellingen, kopie brievenboek). Gedrukt: koerslijsten, een kasboek; koerslijsten beurzen van Amsterdam, Londen, Hamburg 1741, 1742; wisselkoersen Amsterdam; cargalijsten VOC en Franse O.I.C. 1741-1744, prijscouranten Dantzig. Oostenrijkse Successie Oorlog (1739-1748), HCA30-232
    - Correspondentie met de firma Lutgens; Frans; Duits; Nederlands; gedrukte aankondiging verkoop van het Engelse schip True Love. Oostenrijkse Successie Oorlog (1739-1748), HCA30-233
    - Correspondentie van de firma Lutkens; Frans; doos 234, 235 en 236 zijn samengevoegd. Oostenrijkse Successie Oorlog (1739-1748), HCA30-234
    - Drukwerk van de Hollandse Maatschappij der Wetenschappen, 1779, 1780. Zes losse ijzeren sleutels. Ook stukken over de schepen Ceres, Batavia, Oud Haarlem. Vierde Engelse Oorlog (1780-1784), HCA30-317
    - Correspondentie (veelal kattebelletjes) in Nederlands, Frans, Engels en Portugees; familieberichten; handel. Vierde Engelse Oorlog (1780-1784), HCA30-318
    - WIC-administratie Essequebo; kasboek en soldijboek juli-dec 1780; in juten zak met opschrift De Negotie der Zeevaart: monsterrollen, lijsten van militairen, slaven en zieken; weekrantsoenen. Vierde Engelse Oorlog (1780-1784), HCA30-319-1
    - Brieven uit Sint-Eustatius naar Suriname, maar voornamelijk naar Nederland; vnl. Nederlands. Vierde Engelse Oorlog (1780-1784), HCA30-319-2
    - Brieven uit Sint-Eustatius naar Suriname en vooral naar Nederland. Vierde Engelse Oorlog (1780-1784), HCA30-320
    - Elisabeth Sophia: kpt Jan Rousman.Twee exemplaren van de 'Gazette de la Martinique', 19 okt. 1780; particuliere en zakelijke corr. uit Curaçao en Sint-Eustatius; missiven aan bewindhebbers WIC. Vierde Engelse Oorlog (1780-1784), HCA30-321
    - Elisabeth Sophia: kpt. Jan Rousman. Brieven naar Nederland, o.a. aan de WIC (Kamer Zeeland) uit Sint-Eustatius. Vierde Engelse Oorlog (1780-1784), HCA30-322
    - kapt. Ephraim Radeau; scheepsnaam wordt niet op de enveloppen vermeld; brieven uit Sint-Eustatius. Vierde Engelse Oorlog (1780-1784), HCA30-323
    - Brieven uit Curaçao; Nederlands, Portugees, Frans, aan particulieren en aan bewindhebbers WIC; kapt. Jan David Kroes. Zie voor het journaal HCA 32/493-2. Vierde Engelse Oorlog (1780-1784), HCA30-324
    - kapt. Stegman, kapt. Noster (Koningin); kapt. Backer; kapt. Jan David Coese; juten postzak met resten van lakstempels. Vierde Engelse Oorlog (1780-1784), HCA30-325
    - Brieven uit Sint-Eustatius, aan particulieren, aan bewindhebbers WIC, Nederlands, Engels, Hebreeuws schrift. Veel post naar Engeland. Kapt. H.J. Brethof. De zakelijke brieven soms met formulieren, cognossementen, ook van de WIC. Vierde Engelse Oorlog (1780-1784), HCA30-326
    - Kapt. Brethoff (Twee Gezusters); Dirck Bakker (De Goede Vrienden). Vierde Engelse Oorlog (1780-1784), HCA30-327
    - Brieven uit Demarary en Essequebo vnl. voor Middelburg, Amsterdam en Guinee; dagregister van slaven in Essequebo (?) vanaf 1773; 'Middelburgse Courant' van 1 okt. 1779. Vierde Engelse Oorlog (1780-1784), HCA30-328
    - Brieven en zakelijke stukken voor bewindhebbers WIC. Kapt. Stegman. Ex. van de Middelburgsche Courant, no. 97 (14 augustus 1779). Vierde Engelse Oorlog (1780-1784), HCA30-329
    - Wissels, post uit Nederland voor Guinee. Kapt. Stegman. Brief van moeder aan zoon in Elmina. Vierde Engelse Oorlog (1780-1784), HCA30-330
    - Cognossementen van de Johanna Maria Elisabeth uit Amsterdam naar Demarary december 1779; 'Middelburgse Courant' 28 aug. en 5 okt 1779. Vierde Engelse Oorlog (1780-1784), HCA30-331
    - Kapt. Paulus Cras (Jacobus); J. Volkart (Hollands Welvaart); David Croese (De Liefde); Thomassen; Reinders; vnl. zakelijk; ook WIC. Vierde Engelse Oorlog (1780-1784), HCA30-332
    - Brieven geschreven eind 1780 in Nederland; Held Woltemade naar Ceylon; Dolfijn over Batavia naar China; De Paarl naar Amsterdam; 2 ex. 'Utrechtse Courant' van 22 nov. 1780; 2 ex. 'Haarlemse Courant'; twee ex. van 'De Europische Staatssecretaris' november 1780 en een ex. van de 'Nederlandche Post-Ryder', november 1780; veel privébrieven; schrift met koersinstructies en navigatieonderricht. Vierde Engelse Oorlog (1780-1784), HCA30-336
    - Kapitein Roelof Barents; juten postzak met naam van schip en schipper. Vierde Engelse Oorlog (1780-1784), HCA30-337
    - Twee ex. 'Leydse Courant', twee ex. 'Rotterdamse Courant', alle van mei 1780; 'Mercure de France' van 22 april 1780; 'Treurgalm op de dood van kapitein Mattheus Johannes Servat'; kapt. Paulus Cras; D. Bakker; Cornelis Reijnders; Roelof Barents; postzak van Roelof Barents; ca 30 brieven uit Bengalen naar Nederland, 1780. Vierde Engelse Oorlog (1780-1784), HCA30-338
    - 17 ex. 'Leidse Courant' en een 'Rotterdamse Courant' van mei 1780; stukken voor de MCC. Vierde Engelse Oorlog (1780-1784), HCA30-339
    - Kapt. Christiaan Heijde (Rebecca); correspondentie MCC en WIC; brieven uit Essequebo, Sint-Eustatius, Curaçao. Vierde Engelse Oorlog (1780-1784), HCA30-340
    - Het schip voer via Sint-Eustatius, brieven en rapporten aan WIC (Z, R en A). Vierde Engelse Oorlog (1780-1784), HCA30-341
    - Kapt. Van Uijen (Drie Gezusters), Cornelis Jansz Hofker (Gezina Maria); correspondentie met WIC. Vierde Engelse Oorlog (1780-1784), HCA30-342
    - Brieven uit Essequebo en Sint-Eustatius; 1 ex. 'Gazette de la Martinique', 5 nov.1781. Kapt. Christiaans; Christiaan Heijde; Michielsen; De Brijn, Groenwold; Cornelis van Uijen (Drie Gezusters); missiven en rapporten, notulen WIC Essequebo. Vierde Engelse Oorlog (1780-1784), HCA30-346
    - Brieven uit Essequebo, Demarary. Kapt. Van Uijen; Hofker (Gesina Maria); De Boer; Michielsen; Heijde; Christiaen Christiaensz. Vierde Engelse Oorlog (1780-1784), HCA30-347
    - Kapt. Cornelis Janse Hofker (Gezina Maria); Christiaan Heijde (Jonge Jufrouw Rebecca); Hassing (Jonge Piet Heijn); Christiaansen (Johanna Maria); Jan de Groot (Oostzaandam); missiven aan de WIC, aan de Staten-Generaal; brieven uit Sint Maarten; journaal van kapt. Pieter de Harder uit Amsterdam mei - dec. 1779 naar Spanje en terug en van 15 april 1780 tot jan. 1781; wekelijkse rantsoenlijsten van de militairen op Essequebo, 1780; Spaanse correspondentie en rapporten uit Puerto Rico. Vierde Engelse Oorlog (1780-1784), HCA30-348
    - Kapt. Steedsel. Laatste brieven van jan. 1781. Vierde Engelse Oorlog (1780-1784), HCA30-349
    - Kapt. Croese; Jurriaan Andries. Vierde Engelse Oorlog (1780-1784), HCA30-350
    - Kapt. Hendrik Simons Vink. Vierde Engelse Oorlog (1780-1784), HCA30-351
    - Kapt. Jan Nosten (Koningin Esther); Paulus Cras (Jacobus); rapporten aan de WIC. Vierde Engelse Oorlog (1780-1784), HCA30-352
    - Kapt. Nosten. Vierde Engelse Oorlog (1780-1784), HCA30-353
    - WIC-rapporten; kapt Nosten. Vierde Engelse Oorlog (1780-1784), HCA30-354
    - Kapt. Jan Nosten. Vierde Engelse Oorlog (1780-1784), HCA30-355
    - kapt. Nosten; missiven aan de WIC o.a. uit Sint-Eustatius. Vierde Engelse Oorlog (1780-1784), HCA30-356
    - Notariële en justitiële stukken Demarary; een ex. 'Gazette de la Martinique', 19 okt 1780; ook post voor Frankrijk. Vierde Engelse Oorlog (1780-1784), HCA30-357
    - kapt. Nosten; WIC-stukken, o.a. monsterrol fort Amsterdam op Curaçao; ook post voor Madrid. Vierde Engelse Oorlog (1780-1784), HCA30-358
    - Kapt. Nosten; post uit Sint-Eustatius en Curaçao; wissels Essequebo op kamer Z. WIC. Vierde Engelse Oorlog (1780-1784), HCA30-359
    - In dit bestand zaten drie dukaten van de provincie Holland uit 1758, 1778 en 1780, verplaatst naar HCA 65/6. Voornamelijk brieven (in envelop) gericht aan Amsterdam per kapt. Jan Noster en kapt. Backer. Vierde Engelse Oorlog (1780-1784), HCA30-360
    - Kapt Cornelis Reinders (Harmonie); Bakker (De Goede Vrienden); Jan Nosten; Stegman; Jan Rousman; missiven aan WIC; wissels. Vierde Engelse Oorlog (1780-1784), HCA30-361
    - Vierde Engelse Oorlog (1780-1784), HCA30-362
    - Kapt. Stegman; Nosten; generale lijst van de geladen goederen op Sint Eustatius voor het jaar 1780 met schippers, scheepsnamen; bestemming. Vierde Engelse Oorlog (1780-1784), HCA30-363
    - Kapt. Breedhof (Twee Gezusters); de postzak is nog aanwezig. Vierde Engelse Oorlog (1780-1784), HCA30-364
    - Kapt. Steegman (Negotie en Zeevaart); Bouffet (Eendracht); rantsoenlijsten Curaçao 1780 en andere administratie; notariële stukken. Vierde Engelse Oorlog (1780-1784), HCA30-365
    - Kapt. Bouffet (Eendracht vertrek na 6 feb. 1781); rantsoenlijsten Curaçao 1780 en andere WIC-administratie; Een blikken doos is verplaatst naar HCA 65/7. Vierde Engelse Oorlog (1780-1784), HCA30-366
    - Kapt. Paulus Cras (Jacobus); Tomassen; Croese (Liefde). Twee oude Engelse lijsten van genomen schepen. Vierde Engelse Oorlog (1780-1784), HCA30-367
    - Kapt Christiaan Heijde (Rebecca); Jan de Groot (Oostzaandam); Augustinus (Anthonie); Zwerus Alm (Neptunus); De Bruijn (Eendracht); Groenwold (Zegwaard). Vierde Engelse Oorlog (1780-1784), HCA30-368
    - Kapt. Jan Frederik Selov (Pieter Elias). De Pieter Elias voer onder Pruisische vlag; 50 cognossementen voor dit schip juli 1782; stapel van 100 oningevulde wisselbrieven van Jacob Ambrosius Pool; Comp. Vierde Engelse Oorlog (1780-1784), HCA30-369
    - Kapt. Wijsmantel; brieven aan particulieren en aan de WIC; deel van een postzak. Vierde Engelse Oorlog (1780-1784), HCA30-370
    - Kapt. Bernardus Knuttel (Vriendschap); Gerrit Kooter (Vissershoop); Jan Elses (Jonge Vrouw Johanna); Schout bij Nacht Rietveld (Nassau). Vierde Engelse Oorlog (1780-1784), HCA30-371
    - Kapt. Butler (meeste stukken met zijn schip, de Illustrious President); kapt. Palm (Vriendenlust); rekeningen en corrspondentie betreffende de plantages Zeldenrust, Welgelegen, Voorburg (maandlijst, 1793; rekeningboek 1794); ultimo maart 1795. Veel Duitstalige correspondentie; diaria bijgehouden door Duitsers in Paramaribo, 1794 (Hernhutters). Stukken textiel zijn verplaatst naar HCA 65/80; ook enkele zakelijke stukken uit 1744 die hier niet bij horen. Franse Tijd (1795-1815), HCA30-374
    - Kapt. Dennis Butler (Illustrious President); administratie betreffende de plantage Nieuw Mocha. Franse Tijd (1795-1815), HCA30-375
    - Kapt. Butler. Rekeningboeken van de plantages Tombesburg, Nieuw Klarenbeek, Soribo 1794. Franse Tijd (1795-1815), HCA30-376
    - Kapt Butler. Rekeningboeken van de plantages Arnhem en de Vrede, Waterland, Janslust, 1793, 1794. Dagregister van de Colonie Suriname, 1794; Stukken textiel naar HCA 65/9 en behang naar 65/54; 'Surinaamsche Courant' van 4 maart 1795 (no 18). Franse Tijd (1795-1815), HCA30-377
    - De Industrious President voer onder Amerikaanse vlag. Kaart van plantage Rees en Crop en Meerzorg; er zijn 24 textielmonsters verplaatst naar HCA 65/10. Franse Tijd (1795-1815), HCA30-378
    - Losbladig dagboek met nieuwtjes, moppen en roddels. Overlijdensberichten. Een 'amplificatie' in handschrift van het boek 'De verhandeling van den landbouw, in de Colonie Surinamen', ondertekend door A. Blom. 1ex. 'Surinaamsche Courant', 24 jan. 1795. Brieven van Hernhutters. Enkele stalen van 'boomzijde'. Losse rekeningen. Rekeningoverzichten van de plantages Schoonoort en Schoonouwen, 1794. Franse Tijd (1795-1815), HCA30-379
    - Deze doos is voor 99 % Frans, op de drie Nederlandse officiële stukken na, Elmina. Franse Tijd (1795-1815), HCA30-385
    - Uiteenlopende stukken; brieven van Amsterdam naar de Kaap en naar Batavia, van Paramaribo naar Batavia; van de Kaap naar Amsterdam; Kapt Wildeboer (Resolutie) 1803; Engelman; Maarten Buy (Meizorg, van Amsterdam naar Paramaribo, 1802); Casper Hansen (Koffieboon van Amsterdam naar Paramaribo); een sleutel 'van Cavel's scheepskist' is verplaatst naar HCA 65/16; een nachtwachtnieuwjaarswens 1799 naar HCA 65/15; rekeningboek plantage Elisabethshoop, 1802; financiële verantwoording voogdijschap van Suzanna Magdalena Jolly 1792-1797; 1 ex. 'Surinaamsche Courant', 15 april 1803; Duitse boekjes 'Anmerkungen' over een nieuw op te richten bank (Kopenhagen 1787); 7 ex. 'Haerlemsche Courant', 1799; prijslijsten en ladingboekjes van de lichter van Pieter Weijer voor de heer Vinke; Deens dagboek; 1806. Franse Tijd (1795-1815), HCA30-406
    - Doos vol slecht geordend materiaal: Franse, Spaanse, Nederlandse schepen. NB het vorige nummer HCA 30/639, met Nederlandse stukken, staat vermeld als vermist sinds 1974. Tweede Engelse Oorlog (1665-1667), HCA30-640-1
    - Slecht geordend; Franse, Spaanse, Nederlandse stukken. Veel brieven naar Oostende; een in perkament gebonden boekje met rekeningen. Tweede Engelse Oorlog (1665-1667), HCA30-640-2
    - Reclameprent van de Italiaanse kwakzalver dokter Meester Iacomo Pin met medicijnen tegen schurft, jicht etc. Gedicht van Jan Adriaensz Danser. Tweede Engelse Oorlog (1665-1667), HCA30-641
    - Engelse, Franse, Spaanse brieven; veel persoonlijke brieven uit Sint Christoffel, Martinique, Guadaloupe, 1664; drie octavo kasboekje; een Amsterdamse en een Herenveense almanak 1655 met aantekeningen. Tweede Engelse Oorlog (1665-1667), HCA30-642-1
    - oa. scheepspapieren van schipper Claes Jansz van Abbekerk over de periode 1660-1664 in heel Europa (schip Sijpheer of Heer van Zijpe). Tweede Engelse Oorlog (1665-1667), HCA30-642-2
    - Kapt. Jacob Crijnen Roobol (Hoop); WIC documenten (Madeira en Sint Christoffel); Nederlands octavo kasboekje; ook Franse en Engelse documenten. Tweede Engelse Oorlog (1665-1667), HCA30-643
    - Gedrukte commissiebrieven op naam van Laurens Laurensz, admiraliteit Zeeland, 1665; brieven tussen Sint-Christoffel, Amsterdam en Zeeland; vnl. 1664; veel persoonlijk materiaal. Tweede Engelse Oorlog (1665-1667), HCA30-644
    - Ook Spaanse en Engelse brieven; veel van de Roselaar (St Christoffel naar Vlissingen) 2 ex. 'Amsterdamse Courant' 1673, no 41 en 47; 1 ex. 'Oprechte Haerlemsche Courant' 1673, no 47; 20 brieven naar Batavia (1673). Tweede Engelse Oorlog (1665-1667), HCA30-645
    - Tientallen kleine bundels met stukken van verscheidene schepen; Fortuin naar Bergen. Tweede Engelse Oorlog (1665-1667), HCA30-646
    - Spaanse en Franse stukken; eenderde is Nederlands (vooral Zeeuws): kapt. Cornelis de Haes (Sint Jacob uit Rotterdam); kapt. Cornelis van der Stadt (De Hoop naar Bayonne); Zeepaard van Paramaribo naar Middelburg (1672); Willem Block (Sint Jan van Bordeaux naar Vlissingen, 1664). Tweede Engelse Oorlog (1665-1667), HCA30-647
    - Zwarte Arend (kapt. Simon Cornelisz Hursels): brieven uit Sint-Christoffel aan personen in Vlissingen en Middelburg (ca. 100); Santa Maria (kapt. Lucas Pruijs) van Cadiz naar Genua, zakelijke stukken en brieven. Zie ook HCA 32/1823 en HCA 32/1845 (doos 2). Ook stukken van Franse schepen. Tweede Engelse Oorlog (1665-1667), HCA30-647-1
    - Franse, Spaanse; Nederlandse documenten. Tweede Engelse Oorlog (1665-1667), HCA30-647-2
    - Gemengd bestand, weinig Nederlands. Derde Engelse Oorlog (1672-1674), HCA30-651-1
    - Koning David van Tenerife naar Amsterdam; Vooral Spaanse en Franse brieven. Derde Engelse Oorlog (1672-1674), HCA30-651-2
    - Sint Jacob van Oostende naar Bilbao; Sint Olijn van Amsterdam naar La Rochelle; veel WIC; contract over het vervoer van 350 slaven van Afrika naar Caribisch Gebied (1670). Bevat ook processtukken. Derde Engelse Oorlog (1672-1674), HCA30-652-1
    - Brieven naar mannen op het schip Azië; 18 ex 'Amsterdamsche Courant en Haerlemsche Courant'. Derde Engelse Oorlog (1672-1674), HCA30-652-2
    - Gebonden dossier van honderden stukken over De Stad Kopenhagen, schipper Pieter Eijlander, eigenaar Abraham Cosson, dat van Texel naar San Sebastian voer en door de Engelsen werd genomen. De hele procesvoering hierover is in dit dossier te volgen. Anders, HCA30-652-3
    - Processtukken van het schip Sint Pieter, opgebracht door de Engelsen, schipper Jan Muller (1693). Rekenschrift van Pieter le Genove (1719). Rekenschrift Jan Jansz Hulsman, veel uiteenlopende stukken. Veel stukken van het Deense schip Sint Helena; van Kaaberweg (?) naar Brugge. Anders, HCA30-656
    - Oefenschrift van Jurgen Jurgensen van Sonderberg; instructies en opgaven 'Schatkamer ofte Konst der Stuer Lieden' (1739) en een vergelijkbaar navigatieleerschrift navigatieoefeningen van Frederik de Wit van Kolmar (1741). Oostenrijkse Successie Oorlog (1739-1748), HCA30-659
    - Journalen (kwarto) van reizen in Europa in de periode 1733-1745. Aan het begin telkens een pentekening van een schip, ook van enkele Turkse schepen. Oostenrijkse Successie Oorlog (1739-1748), HCA30-660
    - twee pakken: 1. scheepspapieren van de Maria (van Dordrecht naar Lissabon); journalen en kasboek; schrift met navigatieoefeningen; handgeschreven catechismus. 2: cognossementen van de Maria. Rotterdams schip van Nantes naar Saint Boeuf, schipper Pieter van der Velde genomen in 1759. Hier was behang bij, verplaatst naar HCA 65/24 en papier HCA 30/55; resten van een ganzenveer. Zevenjarige Oorlog (1756-1763), HCA30-685